【裁判字號】    92,易,1919
【裁判日期】    921128
【裁判案由】    詐欺
【裁判全文】
臺灣高雄地方法院刑事判決                        九十二年度易字第一九一九號
    公  訴  人  臺灣高雄地方法院檢察署檢察官
    被      告  丙○○
    被      告  丁○○○
    右  一  人
    選任辯護人  趙建華  律師
                吳玉豐  律師
右列被告因詐欺案件，經檢察官提起公訴（九十二年度偵字第一三三七號），本院判
決如左：
    主  文
丙○○、丁○○○均無罪。
    理  由
一、公訴意旨略以：被告丙○○、丁○○○共同意圖為自己不法之所有，明知無償債
    之能力，仍於民國九十年十一月下旬某日，由被告丁○○○持被告丙○○為發票
    人、中國農民銀行仁德分行為付款人、面額新台幣（下同）十萬元之支票一紙（
    下稱系爭支票），在高雄縣路竹鄉○○路十八號，向告訴人乙○○佯稱：因其女
    兒駕車發生事故，依法須賠償他人而簽發之支票，惟該支票屆期無法兌現，急需
    調借現款云云，致告訴人乙○○陷於錯誤，而收下該紙支票並貸予十萬元現金，
    詎該支票屆期被告丁○○○竟藉詞拖延，告訴人將之提示亦未獲兌現，告訴人乙○○始知受騙，因認被告二人涉犯刑法第三百三十九條第一項詐欺罪嫌。
二、按犯罪事實應依證據認定之，無證據不得推定其犯罪事實，刑事訴訟法第一百五
    十四條定有明文。又認定不利於被告之事實，須依積極證據，苟積極證據不足為
    不利於被告事實之認定時，即應為有利於被告之認定，更不必有何有利之證據。
    另刑事訴訟法上所謂認定犯罪事實之證據，係指足以認定被告確有犯罪行為之積
    極證據而言，該項證據自須適合於被告犯罪事實之認定，始得採為斷罪資料（最
    高法院三十年上字第八一六號判例、最高法院二十九年上字第三一０五號判例參
    照）。又告訴人之指訴，本以使被告受刑事訴追或處罰為目的，故其陳述是否與
    事實相符，自應調查其他證據，以資審認，苟其所為攻擊之詞，尚有瑕疵，則在
    此瑕疵未予究明以前，即不能遽採為斷罪之基礎，亦有最高法院六十九年台上字
    第一五三一號判例可參。另刑法第三百三十九條第一項詐欺罪之成立，以行為人
    意圖為自己或第三人不法所有，以詐術使人將本人或第三人之物交付為要件，而
    所謂以詐術使人交付，必須被詐欺人因其詐術而陷於錯誤，若其所用之方法，不
    能認為詐術，亦不致使人陷於錯誤，即不構成該罪，最高法院四十六年台上字第
    二六０號判例亦著有明文。
三、公訴人認被告涉犯刑法第三百三十九條第一項詐欺罪嫌，無非係以告訴人乙○○
    之指訴、支票暨退票理由單影本、存證信函一紙為其論罪之依據。訊據被告丙○○、丁○○○二人均堅決否認有何詐欺犯行，被告丙○○辯稱系爭支票乃甲○○
    所借，不知告訴人乙○○為何會持有系爭支票，其並未詐騙告訴人等語，被告丁○○○則以：其雖曾於九十年十一月下旬某日，以其女兒發生交通事故，所簽發
    賠償他人之支票需款兌現，而向告訴人借款，然告訴人並未同意借款，其亦未曾
    持系爭支票向告訴人借款等語。
四、經查：
  (一)被告丁○○○確曾於九十年十一月下旬某日，持系爭支票向告訴人調現，告訴人
    乃向其父親張吉平借款十萬元，轉交予被告丁○○○一節，業據告訴人指訴綦詳
    ，並有系爭支票及張吉平之郵政存簿儲金簿影本各一份附卷可稽，且被告丁○○○於本院九十二年十一月二十五日審理時，並不否認於九十一年三月間與告訴人
    通話時曾稱：「阿朗，這種代誌（台語）講多也無用，我是沒拿到錢，我會賺錢
    來還你，會負起責任。」等語，並於該日審理中供稱：係因受甲○○之託而向告
    訴人借款，其雖因而向告訴人開口借款，但並未拿到錢，錢均由甲○○拿走等語
    在卷，並有告訴人提出之錄音譯文附卷可憑，益足認告訴人指稱：被告丁○○○
    曾出面向其借款，且拿走十萬元之現款等語非虛。另自前開被告丁○○○與告訴
    人之電話譯文觀之，如被告丁○○○並未拿走該筆十萬元現款，何以表示願意負
    起責任，賺錢返還告訴人，是被告丁○○○辯稱並未拿到該筆款項云云，有違常
    情而不足採信。
  (二)被告丙○○曾持其所簽發支票向告訴人借款，因告訴人認為被告丙○○信用不好
    ，乃予以拒絕，其後，被告丁○○○亦係持被告丙○○所簽發之系爭支票前來借
    款等情，為告訴人於本院審理中證述明確，足認告訴人於被告丁○○○持系爭支
    票前來借款時，對於系爭支票顯有可能因被告丙○○債信欠佳而無法兌現一節，
    實已知之甚詳，故告訴人實無因信賴系爭支票足以提供擔保，陷於錯誤而借款予
    被告丁○○○之理；又本院訊問告訴人借款予被告丁○○○之原因，告訴人證稱
    ：因被告丁○○○之女兒無照駕駛致女同事死亡，須賠償十四萬元，惟尚短少十
    萬元，其遂趕緊回家調錢借予被告丁○○○，以便被告丁○○○第二天拿去法院
    償還，之後被告丁○○○會拿現款來換回系爭支票，且被告丁○○○之夫在開卡
    車，有薪資收入等語在卷，則告訴人所述被告丁○○○借款經過，實與一般人基
    於情誼借款之情形無異，且難認在該借款過程中，被告丁○○○有何施用詐術之
    行為。
  (三)另據告訴人證稱：當時係被告丁○○○一人拿系爭支票前來借款，被告丙○○並
    未出面，給付款項時亦係被告丁○○○一人前來，被告丙○○並未在場，且自被
    告丁○○○開口借款時起至拿款時止，被告丙○○均未與其聯絡等語明確，且依
    告訴人所提九十一年三月間與被告丙○○之通聯譯文觀，被告丙○○就被告丁○○○持系爭支票向告訴人調款事，被告丙○○答以「是你（指告訴人）講後我才
    知道」等語等情，足認本件借款自始均由被告丁○○○一人出面與告訴人洽談及
    拿取款項，被告丙○○則並不知情，亦未曾與告訴人聯絡借款之事，公訴人復未
    能提出被告丙○○有與被告丁○○○共謀向告訴人借款之證據以供查證，自難認
    被告丙○○對本件借款之事確有參與，則被告丙○○就本件借款即無公訴人所指
    之詐欺犯行可言。
  (四)綜上，自告訴人之指訴及所提出之系爭支票、存摺資料，尚難認被告丁○○○於
    借款時有施用詐術之行為，亦難認被告丙○○有參與借款之事，公訴人又未提出
    其他足資證明被告丁○○○於借款時確有施用詐術、被告丙○○確有參與借款之
    證據以供查證，則其二人所為即與刑法第三百三十九條第一項支詐欺罪構成要件
    有別，而難以該罪相繩。此外，本院復查無其他積極證據足資審認被告二人有公
    訴人所指之詐欺犯行，揆諸前揭法條及判例意旨，依法自應為被告二人無罪之諭
    知。
據上論斷，應依刑事訴訟法第三百零一條第一項，判決如主文。
中      華      民      國    九十二    年     十一     月    二十八    日
                                  臺灣高雄地方法院刑事第八庭
                                        審判長法  官  曾逸誠
                                              法  官  盧怡秀
                                              法  官  黃悅璇
右正本證明與原本無異。
如不服本判決，應於判決送達後十日內，向本院提出上訴狀。
                                              書記官  沈  蘊
中    華    民    國      九十二      年      十二      月      一      日


司法院資訊處製作；財團法人民間司法改革基金會備份。
